臺灣高雄地方法院刑事判決　　　　　　　96年度交訴字第47號
公　訴　人　臺灣高雄地方法院檢察署檢察官
被　　　告　丙○○
上列被告因公共危險等案件，經檢察官提起公訴（95年度偵緝字
第3640號），本院判決如下：
    主  文
丙○○被訴過失傷害部分公訴不受理；被訴肇事逃逸部分無罪。
    理  由
一、本判決所引用據以認定被告丙○○犯罪事實存否之各項證據
    ，均於審理程序中詢問當事人並使其就證據能力之有無表示
    意見，當事人對其證據能力均不爭執，嗣本院於審判期日，
    復依各該證據不同之性質，依法定調查程序及法定調查方法
    ，以交互詰問、提示並告以要旨等方式逐一調查，並使當事
    人表示意見，本院亦查無法定證據取得禁止及證據使用禁止
    之情形，故認所引用各項證據資料，均具證據之適格，合先
    敘明。
二、公訴意旨略以：被告丙○○於民國94年1 月21日21時15分許
    ，騎乘車牌YVM —762 號機車，沿高雄市苓雅區○○○路由
    北往南方向行駛，行經前揭道路與武廟路交岔路口處，應注
    意行經交岔路口應遵守號誌，並注意車前狀況，隨時採取必
    要之安全措施，竟疏未注意，貿然闖越紅燈，致撞及沿武廟
    路由西往東方向，由甲○○所騎乘之車牌NTM —221 號機車
    ，造成甲○○人車倒地後，受有左股骨開放性骨折之傷害（
    過失傷害部分業經撤回告訴）。詎被告於肇事後並未下車採
    取救護措施，反加速逃逸，因認被告涉有刑法第185 條之4
    之肇事逃逸罪嫌。
三、按告訴乃論之罪，告訴人於第一審辯論終結前，得撤回其告
    訴；告訴乃論之罪，其告訴經撤回者，應諭知不受理之判決
    ，且得不經言詞辯論為之，刑事訴訟法第238 條第1 項、第
    303 條第3 款及第307 條分別定有明文。本件被告被訴過失
    傷害罪之部分，業據告訴人於本院審理時具狀撤回其告訴，
    此有刑事撤回告訴聲請狀及和解書各1 份在卷可稽（見本院
    卷第23頁）。故被告此部分犯行，依法應為不受理之判決。
四、又按「犯罪事實應依證據認定之，無證據不得認定犯罪事實
    」、「不能證明被告犯罪者，應諭知無罪之判決」，刑事訴
    訟法第154 條第2 項、第301 條第1 項分別定有明文。申言
    之，犯罪事實之認定應憑證據，如未能發現相當證據，或證
    據不足以證明，自不能以推測或擬制之方法，作為裁判基礎
    （最高法院40年台上字第86號判例意旨參照）；且認定犯罪
    事實所憑之證據，雖不以直接證據為限，間接證據亦包括在
    內，然而無論直接證據或間接證據，其為訴訟上之證明，須
    於通常一般之人均不致有所懷疑，而得確信其為真實之程度
    者，始得據為有罪之認定，倘其證明尚未達到此一程度，而
    有合理之懷疑存在而無從使事實審法院得有罪之確信時，即
    應由法院為諭知被告無罪之判決（最高法院76年台上字第49
    86號判例意旨參照）。
五、公訴意旨認被告涉有肇事逃逸罪嫌，係以證人甲○○於警詢
    及偵查中之證述、證人乙○○、吳敏龍於警詢之證述；道路
    交通事故現場圖、調查報告表暨談話紀錄及高雄榮民總醫院
    診斷證明書等為主要論斷之依據。被告於本院審理時雖不否
    認於上開時、地所發生肇事之牌照號碼YVM-762 號機車為其
    使用之事實，惟堅決否認有何肇事逃逸之犯行，辯稱：當時
    機車不是我騎的等語。經查：
（一）本件告訴人甲○○於上揭時、地駕駛牌照號碼NTM —221
      號機車行經高雄市苓雅區○○○路與武廟路交岔路口處，
      遭不詳男子駕駛牌照號碼YVM-762 號機車擦撞後，致人車
      倒地，且受有左股骨開放性骨折之傷害等事實，業據甲○○於警詢及偵查中證述在卷，並有目擊證人乙○○到庭證
      述及卷附道路交通事故現場圖、調查報告表暨談話紀錄及
      高雄榮民總醫院診斷證明書等可資佐證。
（二）查上開肇事機車登記所有人為吳崇德，92年間尚由吳崇德
      之子吳敏龍使用，嗣因機車故障而交由被告修理後，即借
      予被告使用等情，業經吳敏龍於警詢時證述明確。而被告
      亦自陳該機車係向吳敏龍借用並使用迄今等語，則被告是
      否本件肇事之人，確有高度可疑。惟依甲○○於警詢及偵
      查中證述，案發當時因其遭擦撞後即倒地受傷，不知遭何
      人撞擊、亦不知該肇事者有無下車察看之情，尚無法指認
      被告為肇事之人。
（三）另據當時在場目擊證人乙○○於警詢時證稱「當時我騎機
      車停在大順、武廟路口東南角處停等紅燈，該肇事機車自
      大順三路北向南行駛闖紅燈肇事後，就把被害人機車移至
      路旁，然後遺棄被害人於路中央，即逕自逃逸離去，爾後
      是我打電話報案」等語，並未指證被告即駕車肇事之人。
      嗣乙○○於本院審理時到庭結證稱「該車禍事故當時，我
      有看到那個男騎士的長相，現在依稀還記得」、「（請當
      庭指認是否在場）沒有」、「（如何能確定不是在庭被告
      ？）因為那天我看到的男騎士差不多30多歲，接近40歲，
      而且身材比較矮小，而且我記得撞到的時候，那天快接近
      過年，所以他當時穿著像水泥工，但是年齡與今日的被告
      不相符。他當時戴半罩式安全帽，而且撞到的時候，安全
      帽有脫落，而且撞到之後，男女騎士都有倒地，女騎士有
      哀號，男騎士也有下車查看一下，然後就牽車到旁邊去，
      整個人步行跑走，我有去追他，因為車流量很大，沒有追
      到」、「（請被告起立並使證人指認）那時候男騎士站起
      來的身高沒有我高，現在的被告站起來比我高」等語（見
      本院卷第63、64頁），更明確指稱被告並非肇事之人。
（四）按本件事發時間為94年1 月，本院審理時為96年4 月，相
      隔兩年有餘，一般情形記憶固可能模糊不清，惟證人乙○○年紀尚輕，時僅25歲，既目睹事發經過，且當時係在事
      發之交岔路口停等紅燈，離事故現場甚近，並能詳細說明
      事故發生時肇事者安全帽脫落而看見其長相，尤其肇事者
      步行跑走後經追逐未果，可瞭解肇事者之身材特徵，依其
      親身經歷之過程觀察，堪認證人對於事故之發生及肇事者
      之身材特徵及面貌長相尚能記憶明白。又乙○○目睹事故
      發生，見義勇為，主動報警並追逐肇事者，與被告亦無親
      誼故舊之情，尤無迴護被告之虞，是其上開證述自有高度
      可信性。
（五）至被告於偵查中陳稱「該機車很久沒有在騎了」、「那時
      我在別處工作」等語，但卻無法提出不在場證明；又稱「
      當時機車騎後都放在住處門口，供朋友使用，鑰匙放在與
      我同住的周文瑞那裡」等語，然又不能提供周文瑞聯絡方
      式，其情是有可疑，所辯前後不一，或難盡信。且其否認
      為肇事者竟與被害人達成和解，賠償被害人新臺幣（下同
      ）6 萬元之損害，亦非一般常情可解。惟機車有他人共同
      使用，非殊少特例，被告擔心入罪，藉賠償被害人以減輕
      刑責，仍非絕無可能，且亦不能完全排除被告有為他人隱
      之意圖，而刑事被告尚無須提出證據證明自己無罪，現有
      事證既不能證明被告為肇事者，自不能以被告辯解尚有可
      疑即以推測或擬制之方法遽入其罪。
（六）綜上所述，本件檢察官所舉各項證據，均不能使本院獲致
      被告有罪判決之確切心證，既乏積極證據可資證明，其他
      間接證據亦無法本於邏輯推理及演繹作用，推認被告涉有
      本件犯行。被告此部分犯罪既屬不能證明，自應為無罪之
      諭知。
據上論斷，應依刑事訴訟法第303 條第3 款、第301 條第1 項，
判決如主文。
本案經檢察官丁○○到庭執行職務。
中　　華　　民　　國　　96　　年　　5 　　月　　9 　　日
                  交通法庭  審判長法  官  黃建榮
                                  法  官  洪珮婷
                                  法  官  李嘉益
以上正本證明與原本無異。
如不服本判決，應於收受送達後10日內向本院提出上訴書狀。
中　　華　　民　　國　　96　　年　　5 　　月　　9 　　日
　　　　　　　　　　　　　　　　　書記官  郭南宏
